臺灣彰化地方法院刑事判決　　　　　　 96年度簡上字第186號
公　訴　人　臺灣彰化地方法院檢察署檢察官
上　訴　人
即　被　告　甲○○
上列上訴人因詐欺案件，不服本院九十六年度彰簡字第六七０號
，中華民國九十六年七月六日第一審簡易判決（臺灣彰化地方法
院檢察署九十六年度偵字第一二六八號），提起上訴，本院管轄
之第二審合議庭判決如下：
    主      文
原判決撤銷。
甲○○幫助共同犯詐欺取財罪，處有期徒刑陸月，如易科罰金，
以新臺幣壹仟元折算壹日；減為有期徒刑月，如易科罰金，以
新臺幣壹仟元折算壹日。
    犯 罪 事 實
一、甲○○在可預見帳戶提供予他人使用，因該帳戶所有人名義
    與實際使用人不同，將可能成為不詳犯罪集團作為詐欺取財
    之犯罪工具，藉此躲避警方之追查，而在不違背其本意下，
    竟意圖為他人及自己不法之所有，基於幫助犯罪集團成員涉
    犯詐欺取財行為之不確定犯意，以不詳之代價，於民國（下
    同）九十六年一月五日中午十二時許，前往彰化縣彰化市○
    ○○路五一０之一號空軍一號巴士站，以快遞之方式將其開
    立在台北富邦商業銀行台中分行之帳號000000000
    000號帳戶之存摺、晶片卡寄出，並以電話告以密碼等資
    料，以此方式提供給自稱「林先生」之蒐集帳戶之姓名不詳
    成年男子，並幫助該人從事犯罪。該「林先生」與所屬詐騙
    集團即共同基於意圖為自己不法之所有之犯意聯絡，先行在
    聯合報刊登信用貸款之廣告，嗣有住台中縣豐原市○○里○
    ○街四十二巷二十五弄二號之乙○○於同年一月九日循線撥
    打聯絡申請現金卡等事宜，該集團成員「李小姐」、「王先
    生」分別向其佯稱需先匯款方能辦理，致乙○○陷於錯誤，
    乃於翌日（十日）九時三十分許、十七時四十三分許及同年
    一月十一日上午十時十分許，分三筆陸續匯款，共計匯出新
    台幣（下同）二萬六千元至甲○○之上開帳戶內，嗣後察覺
    有異，始知受騙。而甲○○於同年一月十七日中午十二時四
    十分許，前往彰化縣彰化市○○路○段三四九號之台北富邦
    銀行彰化分行辦理前開存摺及提款卡掛失之際，經櫃檯人員
    發現該帳戶為警示帳戶，通報員警，始查獲上情。
二、案經彰化縣警察局彰化分局報請臺灣彰化地方法院檢察署檢
    察官偵查起訴。
    理      由
一、訊據上訴人即被告固對上開台北富邦商業銀行臺中分行帳戶
    為其以本人名義所開立及其有將該帳戶之存摺、晶片提款卡
    等物寄予真實姓名、年籍不詳、自稱「林先生」之成年男子
    等情均坦承不諱，惟矢口否認有何幫助詐欺取財之犯行，辯
    稱：當時我是要「林先生」幫我辦理信用貸款，所以我才把
    存摺、晶片提款卡等物寄給「林先生」，我並不知對方係詐
    騙集團，我也沒有要幫助詐騙集團，我自己也是受害者云云
    。經查：
（一）被害人乙○○因受詐騙致先後將其所有之共二萬六千元存
      款匯入被告所開設之上開銀行帳戶內等情，已據證人即告
      訴人乙○○於警詢中指述綦詳，並有台中縣警察局豐原分
      局豐原派出所受理詐騙帳戶通報警示簡便格式表、客戶特
      殊事故資料查詢、對帳單查詢、臺灣彰化地方法院檢察署
      公務電話紀錄單各一份在卷可稽，足徵被告所申設之上開
      銀行帳戶，確遭詐騙集團成員作為實施詐欺取財之用。
（二）被告雖以前揭情詞置辯，惟本件被告既供稱其係為辦理貸
　　　款而依「林先生」之指示寄予上開存摺、晶片提款卡；按
      金融帳戶為個人之理財工具，一般民眾皆可自由申請開設
      ，並無任何特殊之限制，又其僅為存提款之用，本身要無
      何經濟價值，而得為質借或徵信之用，查被告前於偵訊中
      自承上開帳戶前係用於期貨買賣、股票資金使用，金錢進
      出往來頻繁，寄予上開存摺係為證明其具還款能力，惟被
      告已工作十餘年，為一有相當社會經驗之成年人，應悉辦
      理貸款與個人帳戶內金錢之進出次數與銀行評估個人信用
      無涉，縱被告係急於貸款調度金錢，亦不應予未查。況被
      告與「林先生」僅有電話聯絡，從未受要求提出任何在職
      證明或財產證明等資料，如何據以相信僅以存摺、晶片提
      款卡即可以辦出貸款？是被告欠缺憑信之基礎，卻將存摺
      及提款卡等攸關自身權益之重要物品交給陌生人使用，且
      提款卡之密碼攸關個人隱私，即便是辦理貸款，需要製造
      提領記錄，亦不需要將提款卡之密碼告以代辦人員，凡此
      種種均與常情有違，顯見被告應係將上開帳戶存摺、晶片
      提款卡交予他人，作為詐騙集團向人詐財之匯款帳戶。
（三）另按刑法上之故意，分直接故意（確定故意）與間接故意
      （不確定故意），「行為人對於構成犯罪之事實，明知並
      有意使其發生者」為直接故意，「行為人對於構成犯罪之
      事實，預見其發生而其發生並不違背其本意者」為間接故
      意；一般人至金融機構開設帳戶並非難事，如非因財產犯
      罪等不法目的，依常情並無捨棄自己帳戶而迂迴以花費金
      錢或其他方法向無相當信賴關係之陌生人取得帳戶使用之
      理，且近年來以退稅或中獎等不實電話內容而詐欺取財之
      犯罪類型層出不窮，該等犯罪，多數均係利用他人帳戶作
      為詐欺所得財物之出入帳戶，業經媒體廣為披載，是依一
      般人通常之知識、智能及經驗，均已深知向陌生人購買、
      承租或其他方法取得帳戶之人，多係欲藉該帳戶取得不法
      犯罪所得，且隱匿實際身分，以逃避司法單位之追查，若
      此社會現實，恆係一般人本於日常生活經驗即可體察，被
      告對此自亦難諉為不知，故被告對於交付上開銀行帳戶之
      存摺、晶片提款卡與密碼予詐欺集團成員，導致該帳戶將
      可能被用來作為詐欺取財等非法用途之工具乙節，應有所
      預見，且不違背其本意。是以，被告猶提供所有之上開帳
      戶予真實姓名、年籍不詳自稱「林先生」之詐欺集團成員
      使用，足認被告主觀上容任該詐欺集團將上開帳戶作為詐
      欺取財之指定帳戶使用，準此，被告確有幫助詐欺取財之
      不確定故意甚明。
（四）綜上所述，被告前揭所辯顯係事後飾卸之詞，均無足採。
      本件事證已臻明確，被告犯行洵堪認定，應予依法論科。
二、查本件上開真實姓名、年籍不詳、自稱「林先生」之成年男
    子所屬詐欺集團成員，基於意圖為自己不法所有之犯意，施
    用詐術，使被害人乙○○陷於錯誤，而將本人之財物交付，
    則該名成年男子所屬詐欺集團成員所為，應係犯刑法第三百
    三十九條第一項之詐欺取財罪。核被告提供其前開台北富邦
    商業銀行臺中分行銀行帳戶之存摺、提款卡及密碼資料予真
    實姓名、年籍不詳、自稱「林先生」之成年男子所屬詐欺集
    團成員，以為詐欺取財所用，係基於幫助他人詐欺取財之不
    確定故意，且所為屬詐欺取財罪構成要件以外之行為，核其
    所為則係犯刑法第三十條第一項、第三百三十九條第一項之
    幫助詐欺取財罪。被告幫助他人犯詐欺取財罪，為幫助犯，
    依刑法第三十條第二項規定減輕其刑。原審判決論以被告幫
    助詐欺取財罪刑，固非無見，然未及審酌被告有中華民國九
    十六年罪犯減刑條例之適用，尚有未洽，上訴意旨雖未指摘
    及此，然原判決既有未及適用減刑條例之違誤，自應將原審
    判決撤銷改判。爰審酌被告犯罪之動機、方法、目的、被告
    之品性、擅自提供金融帳戶供他人非法使用，助長社會犯罪
    風氣，且導致真正犯罪者逍遙法外，然念及被告本身並未實
    際參與本件詐欺取財犯行，責難性較小，犯罪所得之多寡，
    及其犯後之態度等一切情狀，量處如主文所示之刑，並諭知
    易科罰金之折算標準，以示懲儆。又被告犯罪之時間係在九
    十六年四月二十四日以前，所犯合於中華民國九十六年罪犯
    減刑條例第二條第一項第三款減刑之規定，依法減其宣告刑
    二分之一，即被告所宣告之刑應減為有期徒刑三月，如易科
    罰金，以新臺幣一千元折算一日。
據上論斷，應依刑事訴訟法第四百五十五條之一第一項、第三項
、第三百六十九條第一項前段、第三百六十四條、第二百九十九
條第一項前段，刑法第三百三十九條第一項、第三十條第一項、
第二項、第四十一條第一項前段，中華民國九十六年罪犯減刑條
例第二條第一項第三款、第七條、第九條，刑法施行法第一條之
一，判決如主文。
本件經檢察官曾文鐘到庭執行職務。
中　　華　　民　　國　　96　　年　　10　　月　　16　　日
                  刑事第一庭    審判長法  官  葉榮郎
                                      法  官  郭麗萍
                                      法  官  胡宜如
以上正本證明與原本無異。
本件不得上訴。
中　　華　　民　　國　　96　　年　　10　　月　　16　　日
                                      書記官  吳金良
附錄本案論罪科刑法條全文：
中華民國刑法第339條
（普通詐欺罪）
意圖為自己或第三人不法之所有，以詐術使人將本人或第三人之
物交付者，處5年以下有期徒刑、拘役或科或併科1千元以下罰金
。
以前項方法得財產上不法之利益或使第三人得之者，亦同。
前二項之未遂犯罰之。
